【裁判字號】    94,上易,844
【裁判日期】    950118
【裁判案由】    竊盜
【裁判全文】
臺灣高等法院高雄分院刑事判決         94年度上易字第844號
上  訴  人
即  被  告  甲○○
上列上訴人因竊盜案件，不服臺灣高雄地方法院94年度易字第13
51號中華民國94年10月26日第一審判決（起訴案號：臺灣高雄地
方法院檢察署94年度偵字第9656號），提起上訴，本院判決如下
：
     主  文
上訴駁回。
     事實及理由
一、本案經本院審理結果，認第一審判決認事用法及量刑均無不
    當，應予維持，並引用第一審判決書記載之事實、證據及理
    由（如附件）。
二、被告甲○○上訴意旨稱：94年1 月底即本件竊盜案件發生幾
    天前，先由梁丁財駕車搭載伊及不知情之楊清瑞前往挖土機
    失竊現場即高雄縣大寮鄉○○村○○段河川地一節，固係實
    情，惟當時伊與楊清瑞在車上睡覺，只有梁丁財1 個人下車
    去察看現場，事後挖土機也是梁丁財1 個人下手行竊的，與
    伊無涉云云。本院查，原判決對於被告甲○○與證人梁丁財
    共同竊盜乙○○所有小型挖土機1 台之事實已論述綦詳，並
    說明證人楊清瑞有利被告之證言不可採之理由，核無不合。
    再者，被告於案發後，帶同員警至案發現場拍照，復有被告
    警詢筆錄及警卷所附照片6 張在卷可稽，如非被告確曾與梁
    丁財事先前往行竊現場勘查，則其如何能明確帶同員警至挖
    土機失竊地點拍照？且被告就此部分先辯稱：梁丁財事後有
    跟我說，怪手在那裡偷的，所以我才會帶警察去現場（見原
    審卷第54頁），嗣後改稱：是因為第1 次我被梁丁財開車載
    到那個地點的時候，梁丁財下車關車門發出「碰」的聲音，
    我有醒來看了一下，所以我有帶警察去第一次我去的地點，
    然後再由附近工作的人帶警察去行竊的現場云云（見原審卷
    第78頁），其前後所辯亦有不同，應係事後卸責之詞，被告
    執上開各節提起上訴，為無理由，應予駁回。
三、據上論結，應依刑事訴訟法第368 條、第373 條，判決如主
    文。
本案經檢察官張金塗到庭執行職務。
中    華    民    國    95    年    1     月    18    日
                  刑事第五庭    審判長法  官  曾永宗
                                      法  官  任森銓
                                      法  官  陳明富
以上正本證明與原本無異。
不得上訴。
中    華    民    國    95    年    1     月    19    日
                                      書記官  陳武悅
附錄本判決論罪科刑法條：
中華民國刑法第320條第1項
(普通竊盜罪、竊佔罪)
意圖為自己或第3 人不法之所有，而竊取他人之動產者，為竊盜
罪，處5年以下有期徒刑、拘役或500元以下罰金。
                                                A
附件：
臺灣高雄地方法院刑事判決              94年度易字第1351號
公  訴  人  臺灣高雄地方法院檢察署檢察官
被      告  甲○○
上列被告因竊盜案件，經檢察官提起公訴（94年度偵字第9656號
），本院判決如下：
    主  文
甲○○共同竊盜，累犯，處有期徒刑肆月，如易科罰金以佰元
折算壹日。
    事  實
一、甲○○與梁丁財（另行併案臺灣高雄地方法院審理）2 人，
    共同基於意圖為自己不法所有之犯意聯絡，於民國94年1 月
    底某日，先由梁丁財駕駛車牌不詳之自用小客車，搭載甲○
    ○及不知情之楊清瑞，前往高雄縣大寮鄉○○村○○段河川
    地工寮前，勘查乙○○所有之小型挖土機（型號：MO4M，編
    號：1934號）所在位置，隔日再由梁丁財駕駛大型吊車與甲
    ○○偕至上開處所，由梁丁財以吊車吊起前揭乙○○所有之
    小型挖土機後，將之載離現場而竊取之，得手後，2 人並將
    小型挖土機暫時置放於高雄縣大寮鄉○○街230 號梁丁財所
    租用之工寮內，嗣於94年2 月24日上午9 時許，經警循線在
    上址查獲。
二、案經高雄縣警察局林園分局報請臺灣高雄地方法院檢察署檢
    察官偵查起訴。
    理  由
壹、程序部分：
    被告甲○○就證人梁丁財於警詢、偵查中之證述、證人即被
    害人乙○○於警詢中之指述，及贓物認領保管單1 紙之證據
    能力，於言詞辯論終結前均未表示異議，依刑事訴訟法第15
    9 條之5 第2 項，均有證據能力，合先敘明。
貳、實體部分：
一、認定犯罪事實所憑之證據：
    訊據被告甲○○對曾於94年1 月底，先由梁丁財駕駛車牌不
    詳之自用小客車，搭載甲○○及不知情之楊清瑞，前往高雄
    縣大寮鄉○○村○○段河川地之事實坦承不諱，惟否認有何
    竊盜犯行，辯稱：梁丁財是找伊與楊清瑞吃早餐，然後就開
    車載伊與楊清瑞至上開河川地，伊與楊清瑞在車上睡覺，只
    有梁丁財自己1 個人下車去察看，挖土機是梁丁財自己偷的
    ，可能是因為伊經叫楊清瑞不要在梁丁財處工作，所以梁丁
    財才說係伊與他一起去吊的，況伊住處旁有空地可以放該挖
    土機，不必放在梁丁財之工寮云云。經查：
  (一)前揭犯罪事實，業據證人即以吊車吊起挖土機之梁丁財於警
    詢、偵查中證述明確。其復到庭證稱：在今年（94年）1 月
    間，我去大寮赤崁段河川地有2 次。第1 次是因為甲○○有
    告訴我們要去載運該怪手（即乙○○失竊之挖土機），那次
    （第1 次）要先去看我的車子（吊車）是否可以開到該地把
    該怪手載運出來，那次去的人有我、甲○○及楊清瑞。第1
    次去的時候，楊清瑞在車上睡覺，是甲○○和我一起下去看
    我的車可不可以開進去案發現場，因為路不是寬。隔天第2
    次是我跟甲○○去。我開吊車將警卷內照片所示的怪手吊上
    我的車子開走。吊（挖土機）的時候，甲○○就在旁邊看而
    已等語（見本院卷第71至73頁），核與證人即被害人乙○○
    證述挖土機失竊之情節大致相符，且有贓物認領保管單1 紙
    在卷可稽。
  (二)證人楊清瑞雖到庭證稱：94年1 月底左右，我確實有與被告
    及梁丁財（由梁丁財開車）一同前往去大寮鄉○○段河川地
    ，（當時）梁丁財沒有說要去那裡，直接叫我上車，甲○○
    也跟著上車，到達該地後，我與甲○○在車上睡覺，梁丁財
    下車，但不知道要看什麼東西。之後梁丁財再回到車上，沒
    有說什麼，後來就開車走了。第2 次梁丁財駕駛大型吊車出
    去時，是我幫他開車門，梁丁財自己1 個人去的。梁丁財把
    怪手載回來之後，也是我幫他開車門，讓他下車的，他是自
    己一個人回來的。他把怪手放在他的倉庫。我有問梁丁財，
    為何有這部怪手，他說是他自己吊回來的云云（見本院卷第
    56頁至第58頁），然查：
  證人楊清瑞既證稱第1 次至上開河川地時，其在車上睡覺，
    則顯然無法得知被告是否果真並未下車與梁丁財到行竊地點
    預先勘查，足見楊清瑞證稱：第1 次去河川地時被告亦在車
    上睡覺之證述與事理有違，而不足採。又就梁丁財第1 次為
    何約同楊清瑞及被告前往上開河川地乙節，參酌楊清瑞雖證
    述：（當時）梁丁財沒有說要去那裡，直接叫我上車，甲○
    ○也跟著上車云云，核與被告所供稱：因為梁丁財找我們去
    吃早餐，然後載我們去那裡云云（見本院卷第78頁），兩人
    所述何以與梁丁財一同駕車外出之情節，亦不相符。益證楊
    清瑞所述，顯屬迴護被告之詞，自難信以為真。
  另證人楊清瑞雖證稱：梁丁財開吊車出去時（第2 次）只有
    他一人個出去，回來也只有他一個人回來云云，則核與證人
    梁丁財所證述：（第2 次）我開吊車出去時，是被告來工寮
    找我，後來被告說要借我的地方放置（挖土機），我就開回
    去（工寮停放），甲○○有和我一起回到我的工寮，過了一
    下子，我才卸下怪手（即挖土機）等語（見本院卷第75至76
    頁），亦不相符合。審之被告曾因楊清瑞受僱於梁丁財處待
    遇不佳而勸楊清瑞離職，嗣後楊清瑞果真因而離職乙節，業
    據被告自承在卷（見本院卷第77頁），是楊清瑞既因被告之
    勸告始自梁丁財處離職，足見楊清瑞與被告關係甚密，是以
    楊清瑞為迴護被告，就此而為避重就輕之陳述，實屬可能，
    故其所述不能採為有利被告之認定。
  再者，證人梁丁財係實際動手以吊車行竊挖土機之人，業據
    其於本院審理中證述明確（見本院卷第79頁），則其前揭所
    證述之情節，甚有可能導致本身遭受刑事訴追，然仍願具結
    自證己罪，且其與被告平日間並無何其仇隙，亦不知楊清瑞
    離職係被告所唆使，應無構詞誣陷被告之理，是以證人梁丁
    財之證述應較楊清瑞為可信。
  (三)此外，被告於案發後，帶同員警至案發現場拍照，復有被告
    警詢筆錄及警卷所附照片6 張在卷可稽，如非被告亦確曾與
    梁丁財事先前往行竊現場勘查，則其如何能明確帶同員警至
    挖土機失竊地點拍照？且被告就此部分先辯稱：梁丁財事後
    有跟我說，怪手在那裡偷的，所以我才會帶警察去現場（見
    本院卷第54頁），嗣後改稱：是因為第1 次我被梁丁財開車
    載到那個地點的時候，梁丁財下車關車門發出「碰」的聲音
    ，我有醒來看了一下，所以我有帶警察去第1 次我去的地點
    ，然後再由附近工作的人帶警察去行竊的現場云云（見本院
    卷第78頁），其前後所辯亦有不同，顯見純係事後卸責之詞
    ，尚難採信。
  (四)至被告辯稱：伊住處旁有空地可以放該怪手，不必放在梁丁
    財之工寮云云。惟本件被告所竊得之怪手，並非小型物品，
    無法藏放於屋內，而須置放於屋外空地，如被告將該怪手置
    放於住處旁之空地，勢將引人注意，然衡諸行竊之人必定儘
    量隱蔽贓物使人無法尋獲，以避免檢警以贓追人，被告豈有
    冒此風險之可能。反之，如借用證人梁丁財之工寮放置該怪
    手，則可降低遭員警查獲其竊盜犯行之風險，是被告上開所
    辯，亦不足為其有利之認定。
  (五)綜上，被告竊取被害人乙○○所有之前開怪手之事實，足堪
    認定，應予論罪科刑。
二、所犯罪名及科刑理由：
  (一)核被告所為，犯刑法第320 條第1 項之普通竊盜罪。
  (二)被告與梁丁財2 人間，就上開竊盜犯行，有犯意聯絡及行為
    分擔，應論以共同正犯。
  (三)被告前因違反麻醉藥品管理條例案件，經臺灣高等法院高雄
    分院85年度上易字第2155號判處有期徒刑1 年5 月確定，復
    因違反麻醉藥品管理條例案件，再經臺灣屏地方法院以86年
    度易字第2229號判處有期徒刑1 年6 月確定，其並入監服刑
    ，而於87年12月7 日因縮短刑期假釋出監，嗣又因偽證案，
    經臺灣高等法院高雄分院以89年度上訴字第550 號判處有期
    徒刑6 月確定，並經撤銷假釋，而於91年12月19日執行完畢
    出獄等情，有臺灣高等法院被告前案紀錄表及臺灣高雄地方
    法院檢察署刑案資料查註紀錄表各1 份在卷可參，其受有期
    徒刑之執行完畢後，5 年以內再犯本件有期徒刑以上之罪，
    為累犯，應依刑法第47條規定加重其刑。
  (四)爰審酌被告尚值壯年，不思以正當途逕獲取所須，竟以竊取
    他人財物之方式冀獲不法利益，惟犯後不知坦承犯行，態度
    難認良好，惟考量其所竊得之財物已返還被害人，犯罪所生
    危害已有降低等一切情狀，量處如主文所示之刑，並諭知易
    科罰金之折算標準。
據上論斷，應依刑事訴訟法第299 條第1 項前段，刑法第28條、
第320 條第1 項、第47條、第41條第1 項前段，罰金罰鍰提高標
準條例第1 條前段、第2 條，判決如主文。
本案經檢察官靳隆坤到庭執行職務。
中    華    民    國    94    年    10    月    26    日
                  刑事第八庭    審判長法  官  李政庭
                                      法  官  黃宣撫
                                      法  官  李育信
以上正本證明與原本無異。
如不服本判決，應於收受送達後10日內向本院提出上訴書狀。
中    華    民    國    94    年    10    月    28    日
                                      書記官  洪生輝
附錄本案論罪科刑法條全文
刑法第320條第1項：
意圖為自己或第3 人不法之所有，而竊取他人之動產者，為竊盜
罪，處5 年以下有期徒刑、拘役或500 元以下罰金。


司法院資訊處製作；財團法人民間司法改革基金會備份。
